【裁判字號】    99,易,666
【裁判日期】    991124
【裁判案由】    妨害名譽等
【裁判全文】
臺灣屏東地方法院刑事判決               99年度易字第666號
公  訴  人  臺灣屏東地方法院檢察署檢察官
被      告  段景輝
上列被告因妨害名譽等案件，經檢察官提起公訴（94年度偵字第
4769號），本院判決如下：
     主  文
段景輝犯誹謗罪共貳罪，各處有期徒刑貳月，如易科罰金，均以
新臺幣壹仟元折算壹日；又犯恐嚇危害安全罪共貳罪，各處有期
徒刑貳月，如易科罰金，均以新臺幣壹仟元折算壹日。應執行有
期徒刑柒月，如易科罰金，以新台幣壹仟元折算壹日。
     事  實
一、段景輝平日與高義芳相處不睦，竟意圖散布於眾，於民國98
    年4 月12日上午10時許，飲酒後前往屏東縣春日鄉春日村31
    號黃美英住處前，當眾指摘「高義芳破壞黃美英婚姻」、「
    高義芳詐騙黃美英土地」、「詐騙曾銘珠家屬金錢」等語，
    足以毀損高義芳之名譽。段景輝又基於恐嚇危害安全之犯意
    ，於同一時、地透過黃美英向高義芳恐嚇稱：要打死高義芳
    等語，以此加害生命之事，恐嚇高義芳，經黃美英轉告高義
    芳，使高義芳心生畏懼，致生危害於安全。高義芳得知上情
    後，於同年月13日寄發存證信函予段景輝，詎段景輝收受存
    證信函後，心生不滿，再於同年月15日11時許，前往黃美英
    上址住處前，再度指摘「高義芳騙人家婚姻」、「高義芳騙
    人家土地跟錢」等語，足以毀損高義芳之名譽，高義芳在屋
    內聽聞段景輝上開言詞後，外出與段景輝理論，段景輝竟又
    基於恐嚇危害安全之犯意，向高義芳恐嚇稱：要打死你等語
    ，以此加害生命之事，恐嚇高義芳，使高義芳心生畏懼，致
    生危害於安全。
二、案經高義芳訴由臺灣屏東地方法院檢察署檢察官偵查起訴。
    理  由
壹、程序部分：
一、按被告以外之人於審判外之言詞或書面陳述，除法律有規定
    者外，不得作為證據，刑事訴訟法第159 條第1 項定有明文
    。次按被告以外之人於審判外之陳述，雖不符刑事訴訟法第
    159 條之1 至第159 條之4 之規定，而經當事人於審判程序
    同意作為證據，法院審酌該言詞陳述或書面陳述作成時之情
    況，認為適當者，亦得為證據。當事人、代理人或辯護人於
    法院調查證據時，知有第159 條第1 項不得為證據之情形，
    而未於言詞辯論終結前聲明異議者，視為有前項之同意，此
    觀刑事訴訟法第159 條之5 規定甚明。
二、查本件被告於準備程序抗辯檢察官所提出之證人即告訴人高
    義芳、證人黃美英於偵查中所為之陳述及告訴人高義芳存證
    信函所述內容，乃被告以外之人於審判外之言詞或書面陳述
    ，均無證據能力。本院認：證人高義芳、黃美英於偵查中所
    為之陳述，及證人高義芳存證信函所述內容，屬被告以外之
    人於審判外之言詞或書面陳述，且均未經具結，復無符合法
    律規定有證據能力之情形，依刑事訴訟法第158 條之3 及第
    159 條第1 項之規定，應無證據能力。被告於言詞辯論終結
    前，對於偵查卷及本院卷內其餘傳聞證據之證據能力，均未
    聲明異議。本院審酌上開言詞陳述及書面陳述作成時之情況
    ，認無顯不適當之情形，且採納上開證據方法，尚無礙於被
    告於程序上之彈劾詰問權利，而認上開傳聞證據合於刑事訴
    訟法第159 條之1 、第159 條之4 及第159 條之5 等規定，
    因而均具證據能力，合先敘明。
貳、實體部分：
一、訊據被告段景輝固坦承有於98年4 月12日上午10時許，飲酒
    後前往屏東縣春日鄉春日村31號黃美英住處前，及有於上述
    時、地，講「高義芳破壞黃美英婚姻」一語等事實，惟矢口
    否認有何誹謗及恐嚇危害安全之犯行，辯稱：伊是好意受盧
    明得所託才來轉達，伊並未於上述時、地，說「高義芳詐騙
    黃美英土地」、「詐騙曾銘珠家屬金錢」等語，亦無透過黃
    美英跟高義芳說要打死高義芳的話，亦未於98年4 月15日上
    午11時許，前往黃美英上址住處前，亦未於98年4 月15日上
    午11時許，在黃美英上址住處前，說「高義芳騙人家婚姻」
    、「高義芳騙人家土地跟錢」等語，亦無於98年4 月15日上
    午11時許，在黃美英上址住處前，向高義芳說要打死他的話
    云云。
二、惟查：上開犯罪事實，業據告訴人即證人高義芳於本院審理
    時指證明確（見本院卷第35至37頁），並有證人黃美英於本
    院審理時證述綦詳（見本院卷第46至48頁），渠2 人證述情
    節互核相符，自堪採憑。另證人盧明得於本院審理時證述：
    「（檢察官問：你與黃美英離婚之原因？）因為黃美英自己
    堅持要跟我離婚。（檢察官問：與高義芳有無關係？）有懷
    疑但是沒有證據也不能亂說。（檢察官問：你當時跟被告講
    話時有無提到是因為高義芳介入你與你太太的婚姻導致你與
    你太太離婚？）沒有。（檢察官問：你有無跟被告講高義芳
    騙黃美英的錢？）沒有。（檢察官問：你有無跟被告講高義
    芳詐騙曾銘珠家屬的錢？）沒有。（被告問：黃美英跟你的
    婚姻關係是不是因為高義芳介入你們的家庭導致離婚？）離
    婚是有很多另外的問題造成，也不是因為高義芳介入的關係
    ，是個人素行及意見不合造成的。」等語明確（見本院卷第
    37 至39 頁），從上述證人盧明得證述可知，證人盧明得並
    未告知被告「高義芳破壞黃美英婚姻」一語，亦未委託被告
    將「高義芳破壞黃美英婚姻」一語轉達予證人黃美英或告訴
    人高義芳知悉，足見被告上開辯解，為事後卸責之詞，洵無
    足採。綜上所述，本件事證明確，被告犯行堪予認定，應依
    法論科。
三、按所謂誹謗係指以具體而足以毀損他人名譽之事件為指摘或
    傳述，是被告第1 次指摘「高義芳破壞黃美英婚姻」、「高
    義芳詐騙黃美英土地」、「詐騙曾銘珠家屬金錢」等語，及
    第2 次指摘「高義芳騙人家婚姻」、「高義芳騙人家土地跟
    錢」等語，均屬具體且足以毀損他人名譽之言語，均係犯刑
    法第310 條第1 項之誹謗罪；另按刑法第305 條之恐嚇罪，
    所稱以加害生命、身體、自由、名譽、財產之事，恐嚇他人
    者，係指以使人生畏怖心為目的，而通知將加惡害之旨於被
    害人而言，最高法院52年台上字第751 號判例可資參照。本
    件被告2 次恫稱：「要打死高義芳。」等語，衡諸當時客觀
    情狀，通常之人均足以理解被告上開言詞舉止之意涵，是被
    告上開行為自屬以積極明示之行為暗示告訴人將來危害，足
    以使告訴人理解其意義而使其心生畏怖，揆諸上開說明，自
    屬恐嚇行為無疑，故核被告所為，均係犯刑法第305 條之恐
    嚇危害安全罪。被告所犯上開誹謗罪（2 罪）與恐嚇罪（2
    罪）共4 罪之犯意不同，手段互殊，應分論併罰。爰審酌被
    告並無前科，有臺灣高等法院被告前案紀錄表在卷可稽，素
    行良好、犯罪之動機及手段、對被害人所生名譽受損及心生
    畏懼之危害，以及被告於犯罪後矢口否認犯行之態度，未與
    被害人和解等一切情狀，量處如主文所示之刑，並諭知易科
    罰金之折算標準，以資懲儆。
據上論斷，應依刑事訴訟法第299 條第1 項前段，刑法第305 條
、第310 條第1 項、第51條第5 款、第41條第1 項前段，刑法施
行法第1 條之1 第1 項、第2 項前段，判決如主文。
本案經檢察官許英輝到庭執行職務。
中    華    民    國    99    年    11    月    24    日
                  刑事第三庭  法  官   陳茂亭
以上正本證明與原本無異。
如不服本判決應於收受判決後10日內向本院提出上訴書狀，並應
敘述具體理由；其未敘述上訴理由者，應於上訴期間屆滿後20日
內向本院補提理由書（均須按他造當事人之人數附繕本）「切勿
逕送上級法院」。
中    華    民    國    99    年    11    月    24    日
                              書記官   黃佳惠
附錄本案論罪科刑法條：
中華民國刑法第305條
（恐嚇危害安全罪）
以加害生命、身體、自由、名譽、財產之事，恐嚇他人致生危害
於安全者，處2 年以下有期徒刑、拘役或3 百元以下罰金。
中華民國刑法第310條
（誹謗罪）
意圖散布於眾，而指摘或傳述足以毀損他人名譽之事者，為誹謗
罪，處1 年以下有期徒刑、拘役或5 百元以下罰金。
散布文字、圖畫犯前項之罪者，處2 年以下有期徒刑、拘役或1
千元以下罰金。
對於所誹謗之事，能證明其為真實者，不罰。但涉於私德而與公
共利益無關者，不在此限。

司法院資訊處製作；財團法人民間司法改革基金會備份。
